【裁判字號】    96,訴,449
【裁判日期】    971008
【裁判案由】    損害賠償
【裁判全文】
臺灣高雄地方法院民事判決               96年度訴字第449號
原      告  丙○○○
被      告  乙○○○
            甲○○
上列當事人間請求損害賠償事件，本院於民國97年9 月24日言詞
辯論終結，判決如下：
    主  文
原告之訴駁回。
訴訟費用由原告負擔。
    事實及理由
壹、程序部分
    本件被告乙○○○經合法通知，未於言詞辯論期日到場，核
    無民事訴訟法第386 條所列各款情形，爰依原告之聲請，由
    其一造辯論而為判決。
貳、實體部分
一、原告主張：坐落高雄市○○區○○段第923-1 地號土地（訴
    外人蔡元輝、蔡元榮、蔡元洋所有）上門牌號碼高雄市旗津
    區旗下里文正巷62號之未辦理保存登記建物（下稱系爭建物
    ）係原告之婆婆盧陳甚於民國40年間所建造，其後盧陳甚即
    與其子丁○○、盧新發均居住於系爭建物，至70年間，盧新
    發遷離系爭建物並遷出戶籍，原告復於70幾年間出資新台幣
    （下同）20餘萬元修繕系爭建物而為現今之形式，原告即為
    系爭建物之所有權人。嗣被告乙○○○於94年間經法拍買受
    高雄市○○區○○段第923-2 地號土地後，認原告之系爭建
    物有部分占用上開第923-2 地號土地，惟被告乙○○○竟未
    依循拆屋還地之訴訟程序，而委由被告甲○○私下僱請怪手
    將原告之系爭建物拆除一半，致使系爭建物無法居住，原告
    全家人只能暫以每月租金1 萬元，承租房屋居住在外，被告
    之行為造成原告之損失慘重。為此，依民法侵權行為之法律
    關係提起本件訴訟，請求被告賠償系爭建物之修繕費用80萬
    元，原告自94年5 月1 日起至95年12月31日承租房屋租金已
    支出之租金20萬元，及自96年1 月1 日起至系爭建物修建完
    畢止，每月1 萬元之租金。並聲明：（一）被告應連帶給付
    原告100 萬元。（二）被告應連帶給付原告自96年1 月1 日
    起至系爭建物修建完畢止，按月給付新台幣1 萬元整。（三
    ）訴訟費用由被告負擔。
二、被告則以：原告並未證明其為系爭建物之所有權人，原告無
    訴訟當事人資格，且原告亦未證明系爭建物係被告所拆除，
    況系爭建物雖遭拆除一片牆壁，惟業經被告修補完全，經原
    告之夫丁○○到現場查看修補情形後表示漏水，再經被告處
    理漏水部分完備，是系爭建物實尚可居住，且原告請求之修
    建費用80萬元及租金之損害賠償金額應具體計算等語資為抗
    辯，並聲明：駁回原告之訴。
三、下列事實為原告與被告甲○○所不爭執，復有土地登記第二
    類謄本、地籍圖謄本、照片、房屋稅籍證明書、房屋租賃契
    約書、臺灣高等法院高雄分院96年度上訴字第2148號刑事判
    決等在卷可佐，堪信為真實：
（一）系爭建物於40年間原由盧陳甚所建，後於70年由原告出資
      修繕。
（二）系爭建物坐落於高雄市○○區○○段第923-1 地號土地上
      ，並有小部分占用高雄市○○區○○段第923-2 地號土地
      。
（三）被告乙○○○於95年4 月間，向本院標得高雄市○○區○○段第923-2 地號土地。
（四）被告乙○○○曾請託被告甲○○處理高雄市○○區○○段
      第923-2 地號土地遭占用之事宜。
（五）被告甲○○於95年5 月間，僱請怪手司機將系爭建物占用
      高雄市○○區○○段第923-2 地號土地部分之牆壁一面拆
      除。
（六）被告甲○○因上開拆除行為，經臺灣高等法院高雄分院以
      96年度上訴字第2148號判決判處有期徒刑6 月。
（七）系爭建物迄今均尚未修建。
四、原告主張系爭建物係原告所有，因被告之拆除行為致生損害
    ，為被告所否認，並以前詞置辯。是以，本件所應審究者，
    即在於（一）原告就系爭建物有無所有權存在？（二）被告
    是否因上開拆除系爭建物行為，應對原告負損害賠償責任？
    （三）原告得對被告請求之修繕費及租金應各為若干？本院
    得心證之理由為：
（一）原告就系爭建物有無所有權存在？
  １、按當事人主張有利於己之事者，就其事實有舉證之責任，
      民事訴訟法第277 條前段定有明文。原告既主張其為系爭
      建物之所有權人，即應由其就此事實負舉證之責。
  ２、按稱不動產者，謂土地及其定著物，民法第66條第1 項定
      有明文。次按民法第66條第1 項所謂定著物，係指非土地
      之構成部分，繼續附著於土地，而達一定經濟上目的，不
      易移動其所在之物而言，最高法院63年度第6 次民庭庭推
      總會議決議意旨可資參照。故如建物具備構造上及經濟上
      之獨立性，即屬獨立之不動產。系爭建物雖屬未保存登記
      建物，惟有獨立之門牌號碼，又已供原告家人等居住數十
      年之久，自為具備構造上及經濟上之獨立性，應屬獨立之
      不動產。再按性質上屬建物之不動產，在未辦理建物第一
      次所有權登記以前，所有權應屬於出資興建之原始建築人
      。查系爭建物既未辦理保存登記，且非由原告出資興建，
      而係於40年間由盧陳甚所建，原告僅於70幾年間出資20餘
      萬元修繕系爭建物，業如前述，是盧陳甚既為系爭建物之
      原始建築人，自為所有權人，而於盧陳甚過世後，系爭建
      物自應屬盧陳甚之繼承人公同共有，原告既非系爭建物之
      原始起造人，自無法取得系爭建物之所有權。縱原告主張
      其曾出資修繕系爭建物等語，惟原告出資修繕系爭建物，
      並不能即因此而取得系爭建物之所有權，系爭建物仍屬盧
      陳甚之子盧新發及丁○○因繼承而原始取得（民法第759
      條參照），故不能以原告曾出資修繕系爭建物，即遽謂其
      已取得系爭建物之所有權。是原告此部分之主張，亦尚無
      足採之。
  ３、依上，原告既非系爭建物之原始起造人，故無法取得系爭
      建物之所有權，既非系爭建物之所有權人，自無從依據所
      有權人地位主張權利。
（二）被告是否因上開拆除系爭建物行為，應對原告負損害賠償
      責任？
      原告非系爭建物之所有權人，業如前述，則被告上開拆除
      系爭建物行為，即無侵害原告所有權之情事，故被告自無
      須對原告負損害賠償責任。
（三）原告得對被告請求之修繕費及租金應各為若干？
      因原告依上開爭點（一）（二）之請求已無理由，則爭點
      （三）自已無審究之必要，併予敘明。
五、綜上所述，原告並非系爭建物之所有權人，則被告是否因拆
    除系爭建物行為，應負損害賠償責任，自與原告無涉，原告
    自不得向被告主張損害賠償。從而，原告本於侵權行為之法
    律關係，請求（一）被告應連帶給付原告100 萬元。（二）
    、被告應連帶給付原告自96年1 月1 日起至系爭房屋修建完
    畢止，按月給付新台幣1 萬元整，為無理由，應予駁回。
六、本件事實已臻明確，兩造其餘之攻擊或防禦方法、爭點，及
    未經援用之證據，經本院斟酌後，認為與判決基礎之事實並
    無影響，均不足以影響本裁判之結果，自無庸一一詳予論駁
    之必要，併此敘明。
據上論結，原告之訴為無理由，依民事訴訟法第385 條第1 項前
段、第78條，判決如主文。
中    華    民    國    97    年    10    月    8     日
                     民事鳳山分庭審判長法  官  楊富強
                                       法  官  何悅芳
                                       法  官  林意芳
上為正本係照原本作成。
如不服本判決，應於送達後20日內，向本院提出上訴狀並表明上
訴理由，如於本判決宣示後送達前提起上訴者，應於判決送達後
10日內補提上訴理由書（須附繕本）。
中    華    民    國    97    年    10    月    8     日
                                       書記官  陸艷娣


司法院資訊處製作；財團法人民間司法改革基金會備份。
